臺灣彰化地方法院刑事判決　　　　　　　 96年度訴字第767號
公　訴　人　臺灣彰化地方法院檢察署檢察官
被　　　告　乙○○
選任辯護人　尤雯雯律師
被　　　告　丙○○
選任辯護人　楊錫楨律師
上列被告等因違反槍砲彈藥刀械管制條例案件，經檢察官提起公
訴（96年度偵字第762 號），本院判決如下：
    主  文
乙○○共同未經許可，持有空氣手槍，處有期徒刑壹年壹拾月，
併科罰金新臺幣萬元，罰金如易服勞役，以新臺幣壹仟元折算
壹日，緩刑年，緩刑期內付保護管束。扣案之可發射金屬具有
殺傷力之空氣手槍壹枝（槍枝管制編號0000000000號
）、二氧化碳鋼瓶柒瓶、鋼珠壹罐及鋼珠捌顆均沒收。
丙○○共同未經許可，持有空氣手槍，處有期徒刑壹年捌月，併
科罰金新臺幣萬元，罰金如易服勞役，以新臺幣壹仟元折算壹
日，緩刑年，緩刑期內付保護管束。扣案之可發射金屬具有殺
傷力之空氣手槍壹枝（槍枝管制編號0000000000號）
、二氧化碳鋼瓶柒瓶、鋼珠壹罐及鋼珠捌顆均沒收。
    犯罪事實
一、乙○○、丙○○均明知未經中央主管機關內政部之許可，不
    得無故持有可發射金屬具殺傷力之槍枝，詎乙○○竟基於未
    經許可，持有可發射金屬具殺傷力之空氣手槍之犯意，於民
    國95年12月間某日，未經許可，在甲○○（所涉違反槍砲彈
    藥刀械管制條例案件，另案偵查中）所經營設於彰化縣北斗
    鎮○○路378 號「連鑫模型店」內，向甲○○以新臺幣（下
    同）3 千元之價格，購買以外接高壓鋼瓶內氣體為發射動力
    之可發射金屬具有殺傷力之空氣手槍1 枝（槍枝管制編號
    0000000000號），並自此時起，未經許可無故持有上開空氣
    手槍1 枝，另於購買前揭槍枝後約2 、3 日，復向甲○○以
    每瓶15元之價格購買二氧化碳鋼瓶10瓶、以每罐100 元之價
    格購買適用於該空氣手槍之鋼珠1 罐，連同前揭槍枝藏於其
    位於彰化縣北斗鎮○○路4 號住處內，嗣於購買前揭槍枝後
    約1 週，乙○○獨自持該槍枝，裝填鋼珠且填充二氧化碳鋼
    瓶3 瓶，試射1 次，該次試射係朝木板射擊10多發鋼珠，並
    有穿透木板之情狀。另丙○○於96年1 月14日下午3 時許，
    至乙○○前揭住處找乙○○，於同日下午4 時餘許，經乙○○向丙○○提議要試射前揭槍枝後，丙○○竟與乙○○共同
    基於未經許可，持有上開可發射金屬，具殺傷力之空氣手槍
    1 枝之犯意聯絡，由乙○○先持外接高壓鋼瓶內氣體為發射
    動力之可發射金屬具有殺傷力之前揭空氣手槍1 枝，朝距離
    射擊位置約10幾公尺處之另一厚度約0.3 公分之木板1 塊試
    射，並射擊出鋼珠約1 、20發後，再交由丙○○在上址處，
    持前揭空氣手槍1 枝，亦朝上開木板試射，射擊出鋼珠約1
    、20發，而乙○○、丙○○持前揭槍枝射擊之鋼珠，除其中
    8 顆外，均有穿透前開木板，乙○○、丙○○係以上揭方式
    ，共同未經許可持有上揭具有殺傷力之空氣手槍1 枝。嗣經
    警方於96年1 月14日下午5 時許到場而查獲，並扣得上揭可
    發射金屬具有殺傷力之空氣手槍1 枝（含二氧化碳鋼瓶1 瓶
    ）、二氧化碳鋼瓶6 瓶（連同前揭槍枝上之二氧化碳鋼瓶，
    共計二氧化碳鋼瓶7 瓶）及乙○○所有供適用於該空氣手槍
    之鋼珠1 罐及上開含有鋼珠8 顆之木板1 塊。
二、案經彰化縣警察局北斗分局報請臺灣彰化地方法院檢察署檢
    察官偵查起訴。
    理  由
一、程序部分：本案全部卷證所含括之供述證據及非供述證據，
    檢察官、被告及其選任辯護人均不爭執其證據能力，而依刑
    事訴訟法第159 條之5 規定「被告以外之人於審判外之陳述
    ，雖不符前4 條之規定，而經當事人於審判程式同意作為證
    據，法院審酌該言詞陳述或書面陳述作成時之情況，認為適
    當者，亦得為證據。當事人、代理人或辯護人於法院調查證
    據時，知有第159 條第1 項不得為證據之情形，而未於言詞
    辯論終結前聲明異議者，視為有前項之同意」，是後述所引
    用證據之證據能力均無疑義，合先敘明。
二、訊據被告乙○○、丙○○均固不否認，於上揭時、地，為警
    查獲扣案如附表所示之槍枝及物品，且被告乙○○亦不否認
    持有槍枝之事實，然均矢口否認有何未經許可無故持有管制
    槍枝之犯行，被告乙○○辯稱：其不知持有扣案槍枝構成犯
    罪，其向證人甲○○購買時，出售槍枝者即證人甲○○並表
    示該槍枝為合法槍枝，其主觀上並無持有管制槍枝之故意云
    云；被告丙○○則辯稱：其僅於查獲當日與被告乙○○一同
    試射槍枝，扣案之空氣手槍非其所有，其並無持有之行為云
    云。然查：
  (一)被告乙○○、丙○○2 人於上開時、地，分別持扣案槍枝，
    朝木板試射時，為警查獲，此有如附表所示扣案之空氣手槍
    1 枝（含二氧化碳鋼瓶1 瓶）、二氧化碳鋼瓶6 瓶、鋼珠1
    罐、鋼珠8 顆扣案可稽。又扣案之槍枝（含鋼瓶1 個）、鋼
    瓶6 瓶、鋼珠，經警方送請內政部警政署刑事警察局以性能
    檢驗法、動能測試法鑑定結果，認為附表所示扣案之槍枝
    為以小型二氧化碳鋼瓶內高壓氣體為發射動力之空氣手槍1
    枝（槍枝管制編號0000000000號），經裝填直徑約4.5mm 、
    重量約0.38g 鋼珠，實際試射3 次結果，測得鋼珠速度分別
    為每秒133 公尺、133 公尺、132 公尺，計算其動能分別為
    3.36、3.36、3.31焦耳，單位動能面積分別為每平方公分21
    .13 、21.13 、20.82 焦耳，而有關殺傷力之相關數據中，
    依日本科學警察研究所知研究結果，彈丸面積動能達每平方
    公分20焦耳，則足以穿入人體皮肉層，故認為具殺傷力；
    鋼瓶7 瓶均為小型二氧化碳鋼瓶；鋼珠1 罐則均為直徑約
    4.5mm 鋼珠等情，此有內政部警政署刑事警察局96年2 月2
    日刑鑑字第0960014821號槍彈鑑定書1 份（參見臺灣彰化地
    方法院檢察署96年度偵字第762 號偵查卷宗第46頁至第49頁
    ）在卷可參。況被告乙○○、丙○○分別持前揭槍枝朝長、
    寬、厚度各為113 公分、50公分、0.3 公分之木板試射，經
    鋼珠穿透之孔數為34孔，另卡在木板上之鋼珠則有8 顆等情
    ，業經臺灣彰化地方法院檢察署檢察官勘驗屬實，此有96年
    4 月24日勘驗筆錄1 份（參見同上偵查卷宗第84頁）附卷可
    參，是其等所擊發之鋼珠既能擊穿厚度0.3 公分之木板，亦
    足徵扣案槍枝顯具有殺傷力。是扣案上揭槍枝，係屬槍砲彈
    藥刀械管制條例第4 條第1 項第1 款所規定之槍砲，已足認
    定，依同條例第5 條規定，非經中央主管機關許可，不得持
    有之。
  (二)被告乙○○、丙○○於為警查獲前，在被告乙○○位於彰化
    縣北斗鎮○○路4 號住處前，分別持前開槍枝，以約10幾公
    尺之距離朝扣案之木板1 塊射擊後，其等所擊發之鋼珠會穿
    透木板等情，業據被告乙○○、丙○○均於本院審理中陳述
    明確，又扣案木板經持前開槍枝裝填鋼珠射擊後，有穿透情
    形，已如前述，則被告乙○○、丙○○均應知悉該空氣手槍
    裝填適用鋼珠發射後，具有殺傷力，將會使人受傷，亦可認
    定。是被告乙○○辯稱，其不知有上開擊發鋼珠穿透木板之
    情形即屬槍枝具有殺傷力云云，顯不足採信。
  (三)至被告乙○○雖辯稱，上開空氣手槍係向證人甲○○購買，
    而該槍枝係合法販售，其因而認定該槍枝非屬違法槍枝云云
    ，然證人即連鑫模型店負責人甲○○於本院審理中具結證述
    ：被告乙○○曾至其所經營之店內購買槍枝，扣案槍枝為其
    所出售，其不知該槍枝為管制槍枝，販售扣案槍枝時，其並
    無向主管機關聲請販賣具有殺傷力槍枝之許可，亦未告知買
    家持有管制槍枝需經主管機關許可（參見本院96年8 月9 日
    審判筆錄第14頁至第19頁）等語，然按槍砲彈藥刀械管制條
    例第4 條所列槍砲、彈藥，非經中央主管機關許可，不得製
    造、販賣、運輸、轉讓、出租、出借、持有、寄藏或陳列；
    又機關（構）、學校、團體、人民或廠商，依本辦法規定購
    置使用、製造、販賣、運輸、轉讓、出租、出借、持有、寄
    藏或陳列本條例第4 條第1 項第1 款、第2 款所定槍砲、彈
    藥，應向中央主管機關申請許可。槍砲彈藥刀械管制條例第
    5 條、槍砲彈藥刀械許可及管理辦法第3 條分別定有明文。
    是證人甲○○上揭證述內容，僅能證明被告乙○○曾有至證
    人甲○○經營商店內購買扣案槍枝，惟無法證明被告乙○○
    確有向主管機關聲請許可持有扣案槍枝；又被告乙○○業已
    服役完畢，此有被告乙○○所提出之退伍令影本1 紙（參見
    本院卷宗）附卷可參，被告乙○○既有受過相當軍事訓練之
    經驗，當對具有殺傷力之槍枝需經主管機關許可方得持有且
    屬管制物品等情，要難推諉不知；況自被告乙○○於本院審
    理中亦自承，其於本案案發前，未曾接觸空氣槍，均把玩BB
    塑膠彈之玩具槍，且購得本案槍枝價格為3 千元等語觀之，
    被告乙○○購買扣案槍枝之價格顯較一般玩具槍枝價格為高
    ，亦足徵被告乙○○對於扣案槍枝與一般BB塑膠彈之玩具槍
    間之動力及殺傷力顯有差異等情有所認識，否則被告乙○○
    豈會無故高價購買與平常玩耍之玩具槍不同動力之槍枝；復
    被告乙○○、丙○○既知悉持上開槍枝以10幾公尺之距離射
    擊扣案之木板，其等所擊發之鋼珠可穿透厚度0.3 公分之木
    板，已如前述，其等當均知悉上開槍枝可能會擊傷人，則此
    種槍枝當屬列管之違禁物，而非玩具手槍可比，證人甲○○
    上揭證述內容，無足推認被告乙○○、丙○○主觀上欠缺無
    故持有扣案槍枝之犯意，且亦無法為有利於上開被告之事實
    認定。
  (四)按（修正前）槍砲彈藥刀械管制條例第11條第4 項、第12條
    第4 項所稱未經許可持有其他可發射金屬或子彈具有殺傷力
    之各式槍砲、子彈罪，係指就前揭各式槍砲、子彈為執持占
    有而言，必須行為人主觀上對手槍、子彈有執持占有之意思
    ，客觀上有足以顯示係實現其占有物上權利之行為。如僅偶
    然經手，迅即脫離，對之無執持占有之意思與行為，即非此
    所謂持有（最高法院94年度臺上字第728 號判決要旨參照）
    ；又未經許可無故持有槍枝、子彈罪，袛須未經主管機關許
    可，而將槍枝、子彈置於自己實力支配之下，罪即成立（最
    高法院93年度臺上字第2871號刑事判決要旨參照）。經查，
    被告丙○○、乙○○共同於上開時地，持前開槍枝射擊木板
    並各自擊發約1 、20顆鋼珠，業據被告丙○○、乙○○於本
    院審理中均坦承在卷，是被告丙○○既已將上開槍枝置於其
    實力支配之下，而從事射擊木板之活動，客觀上足以顯示係
    實現其占有物上權利之行為，要與偶然經手，迅即脫離，對
    之無執持占有之意思有別，是被告丙○○前揭辯稱，其無持
    有扣案槍枝之意思云云，自不足採信。
  (五)綜上所述，本案事證明確，被告乙○○、丙○○上揭辯詞，
    顯係卸責之詞，均不足採信，其等前開犯行，應均已堪認定
    。
三、按扣案之空氣手槍屬槍砲彈藥刀械管制條例第4 條第1 項第
    1 款所稱之空氣槍，依據同條例第5 條之規定，非經主管機
    關許可不得持有。核被告乙○○、丙○○所為，均係犯槍砲
    彈藥刀械管制條例第8 條第4 項之未經許可持有空氣槍罪。
    被告乙○○、丙○○間，就上揭犯行有犯意聯絡及行為分擔
    ，均為共同正犯。另查被告乙○○於95年12月間某日購入扣
    案空氣手槍後，僅供自身觀賞、把玩之用，並無涉及其他刑
    事案件，被告丙○○僅於查獲當日與被告乙○○共同持有前
    上開槍枝並朝木板射擊把玩，觀諸被告乙○○、丙○○均僅
    一時好奇持有槍枝，上開犯罪情狀，在客觀上顯非不可憫恕
    ，基於衡平原則，認為處以法定最輕刑度尤嫌過重，爰均依
    刑法第59條之規定，各酌減其刑。爰審酌被告乙○○、丙○○持有扣案槍枝之行為，對社會治安潛在危害匪淺，近來我
    國非法槍枝氾濫，不法之徒動輒擁槍自重，使民眾聞槍色變
    ，原應從重量刑，然被告乙○○、丙○○均未有犯罪科刑紀
    錄，此有臺灣高等法院被告前案紀錄表、臺灣彰化地方法院
    檢察署刑案資料查註紀錄表各2 份存卷可考，平日素行尚稱
    良好，其等因一時失慮，誤蹈法網，並審酌其等持有扣案空
    氣手槍之時間長短、動機僅為觀賞把玩，並非另有犯罪目的
    ，且實際使用於試射木板等一切情狀，各量處如主文所示之
    刑，並諭知併科罰金，且均就所處罰金刑部分，併為諭知易
    服勞役之折算標準，以示懲儆。另查，被告乙○○、丙○○
    前均未曾因故意犯罪受有期徒刑以上刑之宣告，此有臺灣彰
    化地方法院檢察署刑案資料查註紀錄表、臺灣高等法院被告
    前案紀錄表各1 份附卷可稽，上開被告因一時失慮致觸法網
    ，經此偵查及審判程序後，應知戒慎而無再犯之虞，本院認
    對其等所各宣告之刑以暫不執行為適當，爰均依刑法第74條
    第1 項第1 款之規定併予宣告緩刑3 年。又被告乙○○、丙○○無視政府宣導勿擁有非法槍枝之政令，可見其等價值觀
    念顯有偏差，守法觀念尚有不足，為免其再未經思慮而犯罪
    ，應由觀護人以專業知識輔導其品德，以助其改過自新，併
    依刑法第93條第1 項規定諭知緩刑期內付保護管束，以勵自
    新。
四、扣案之空氣手槍1 枝具有殺傷力，係違禁物，應依刑法第38
    條第1 項第1 款沒收之。另扣案之二氧化碳鋼瓶（連同前揭
    槍枝上之二氧化碳鋼瓶1 瓶）共計7 瓶、鋼珠1 罐、存留於
    扣案木板上之鋼珠8 顆，均為共犯被告乙○○所有供適用扣
    案槍枝所用，業經被告乙○○於本院審理中陳述明確，且該
    鋼珠均為直徑約4.5mm 鋼珠，可裝於扣案槍枝射擊等情，已
    如前述，爰亦均依刑法第38條第1 項第2 款之規定併予宣告
    沒收。至扣案之木板1 塊，被告乙○○於本院審理中陳稱非
    其所有之物，其不知為其家中何人所有等語，且非供被告乙○○、丙○○2 人共同持有上開槍枝所用、預備、所得或所
    生之物，且亦非屬違禁物；另未扣案之二氧化碳鋼瓶3 瓶經
    被告乙○○第1 次試射完畢後丟棄，及被告乙○○、丙○○
    前揭試射後之鋼珠並未拾回，均已滅失等情，此據被告乙○○於本院審理中陳述明確，爰均不諭知沒收。
五、至被告丙○○之選任辯護人聲請本院傳喚證人范進財，以資
    證明扣案空氣手槍是否經廠商合法製造或販售部分等語，因
    被告丙○○、乙○○均未經主管機關許可持有前揭扣案槍枝
    ，已如前述，故扣案空氣手槍是否經廠商合法製造或販售之
    待證事實與被告2 人未經主管機關許可持有前揭扣案槍枝間
    ，並無關連性，亦即縱使槍枝為合法廠商製造販賣，然購買
    者未經許可而持有該合法製造槍枝，亦仍構成上揭罪名，是
    本案事證明確，被告丙○○之選任辯護人此部分之聲請，核
    無調查之必要，應予駁回，附此敘明。
據上論斷，應依刑事訴訟法第299條第1項前段，槍砲彈藥刀械管
制條例第8 條第4 項，刑法第11條前段、第28條、第59條、第42
條第3 項、第74條第1 項第1 款、第93條第1 項、第38條第1 項
第1 款、第2 款，判決如主文。
本案經檢察官吳芙如到庭執行職務。
中　　華　　民　　國　　96　　年　　8 　　月　　23　　日
                  刑事第八庭    審判長法  官  李雅俐
                                      法  官  林秉暉
                                      法  官  唐中興
以上正本證明與原本無異。
如不服本判決，應於判決送達後10日內，向本院提出上訴書狀，
上訴書狀應「敘述具體上訴理由」，並按他造當事人之人數附繕
本。「切勿逕送上級法院」。
中　　華　　民　　國　　96　　年　　8 　　月　　24　　日
                                      書記官  施惠卿
【附錄本判決論罪科刑法條全文】：
槍砲彈藥刀械管制條例第8條
未經許可，製造、販賣或運輸鋼筆槍、瓦斯槍、麻醉槍、獵槍、
空氣槍或第4 條第1 項第1 款所定其他可發射金屬或子彈具有殺
傷力之各式槍砲者，處無期徒刑或5 年以上有期徒刑，併科新臺
幣10,000,000元以下罰金。
未經許可，轉讓、出租或出借前項所列槍枝者，處 5年以上有期
徒刑，併科新臺幣10,000,000元以下罰金。
意圖供自己或他人犯罪之用，而犯前2項之罪者，處無期徒刑或7
年以上有期徒刑，併科新臺幣10,000,000元以下罰金。
未經許可，持有、寄藏或意圖販賣而陳列第1項所列槍枝者，處3
年以上10年以下有期徒刑，併科新臺幣7,000,000元以下罰金。
第1項至第3項之未遂犯罰之。
【附表】：
一、可發射金屬具有殺傷力之空氣手槍1 枝（槍枝管制編號0000
    000000號；含二氧化碳鋼瓶1瓶）。
二、二氧化碳鋼瓶6瓶。
三、鋼珠1 罐及試射木板上存留之鋼珠8 顆。
